【裁判字號】    98,易,1740
【裁判日期】    990318
【裁判案由】    傷害
【裁判全文】
臺灣臺南地方法院刑事判決              98年度易字第1740號
公  訴  人  臺灣臺南地方法院檢察署檢察官
被      告  丙○○
輔  佐  人  甲○○
上列被告因傷害案件，經檢察官提起公訴（九十八年度偵字第一
五四０一號），本院判決如下：
    主  文
丙○○犯傷害罪，處拘役貳拾日，如易科罰金，以新臺幣壹仟元
折算壹日。
    事  實
一、丙○○於民國九十一年間因犯強盜等案件，經最高法院於九
    十七年一月十八日以九十七年臺上字第三二六號裁判上訴駁
    回確定（原審案號：臺灣高等法院九十五年上更一字第八０
    七號判決，裁判將原判決撤銷，判處有期徒刑五年二月），
    於九十七年二月二十六日入臺北分監服刑，於九十七年九月
    十七日入臺南監獄執行（於九十八年十月三十日入臺中監獄
    執行中），分派至臺南監獄四舍下十二房內，與編號一六七
    五號之乙○○同房，於九十八年六月二十九日晚間六時二十
    分許，該房人犯均回舍房休息，編號二七０六號之丙○○因
    欲抽煙而使用乙○○之床位空間，遂要求乙○○之床位處供
    其吸食香菸，但為乙○○拒絕，丙○○因而心生不滿，基於
    傷害他人身體之犯意，持三號電池二顆，趁乙○○不備之際
    毆擊乙○○頭部，致乙○○受有臉部額頭處撕裂傷（一公分
    ）及頭部外傷等傷害，
二、案經乙○○訴請臺灣臺南地方法院檢察署檢察官偵查起訴。
    理  由
壹、證據能力部分：
    被告以外之人於審判外之言詞或書面陳述，除法律有規定者
    外，不得作為證據，刑事訴訟法第一百五十九條第一項固有
    明文；惟被告以外之人於審判外之陳述，雖不符同法第一
    百五十九條之一至之四規定，而經當事人於審判程序同意作
    為證據，法院審酌該言詞陳述或書面陳述作成時之情況，認
    為適當者，亦得為證據。又當事人、代理人或辯護人於法院
    調查證據時，知有第一百五十九條第一項不得為證據之情形
    ，而未於言詞辯論終結前聲明異議者，視為有前項之同意，
    同法第一百五十九條之五亦定有明文。本件公訴人、被告及
    被告之輔佐人等人於本院準備程序及審判程序中對於本院所
    引用之供述及非供述證據之證據能力均表示沒有爭執，且迄
    於言詞辯論終結前未聲明異議。經審酌本院所引用之供述及
    非供述證據資料作成時之情況，核無違法取證或其他瑕疵，
    認為以之作為證據為適當，均得做為證據。
貳、本院得心證之理由：
  一、訊據被告丙○○固坦承其因犯有前述案件確定後，入監服
      刑，於九十七年九月十七日入臺南監獄執行，並分派至臺
      南監獄四舍下十二房內，與告訴人乙○○同房乙節不諱，
      惟矢口否認有何傷害犯行，辯稱：本案事件是告訴人乙○
      ○先出手毆打伊，伊才動手，伊是正當防衛，當時伊遭二
      人毆打，而告訴人乙○○受傷是因打伊時，伊用手去擋，
      告訴人乙○○自己重心不穩倒地才受傷，並非被告毆打所
      致，且乾電池並不可能會造成告訴人所受那種傷口，應以
      科學方式進行判斷，至於扣案的乾電池二顆也不是被告所
      有，本案還有主管牽涉在內，相關證人所出具的自白書均
      有串證之嫌，是監獄主管利用權限利誘威脅收買受刑人，
      並利用告訴人向我施壓，伊希望不要繼續留在臺南監獄，
      以免遭到不測云云。被告輔佐人亦稱：告訴人有踢被告肚
      子，伊與被告會面時，被告有告訴伊告訴人很惡劣，在監
      所裡欺負被告，是告訴人打被告不然被告的肚子怎麼可能
      會痛，且被告是坐輪椅的人怎麼可能毆打告訴人，告訴人
      提出本件告訴，還說要請求五十萬元賠償，根本目的就是
      要卡油等語為被告陳述。
  二、經查：
  （一）上開犯行，業據告訴人乙○○於檢察官偵查中指證：於
        九十八年六月二十九日晚間，放風回房舍後，被告要到
        伊床位處抽煙，叫伊閃一邊去，不然就要打死伊，但伊
        仍告知被告到廁所旁抽煙較安全，被告就回其床位處，
        不一會兒，被告就拿一把三號電池並叫房舍內聯絡人不
        准報告主管，又叫伊閃一邊去，要在伊床位處抽煙，伊
        仍告訴被告至廁所抽煙較安全，剛講完被告以電池毆打
        伊頭部處，致伊頭部流血頭暈，昏倒在門邊等語甚詳（
        見偵查卷第十一頁至第十二頁訊問筆錄）。而告訴人乙
        ○○因被告毆擊頭部行為，致受有臉部額頭處撕裂傷（
        一公分）及頭部外傷等傷害部分，亦據告訴人乙○○提
        出之受傷相片二幀、永康榮民醫院於九十八年六月二十
        九日開立之診斷證書一紙記載明確。復有證人即當時在
        場之同房受刑人江昭男、施正忠、黃進丁、蔡榮富、謝
        榮一等人亦均到庭具結後證述甚明，即證人江昭男證稱
        ：於九十八年六月二十六日有看到被告與告訴人間之爭
        執，被告在出手打告訴人前有向整房的人說等一下要打
        告訴人叫大家不要插手，不要報告主管，伊並未聽到被
        告說要打死告訴人的話語，該事件是由被告先出手持電
        池打告訴人頭部處，告訴人有用腳回踢被告等語；證人
        施正忠亦稱：當天是告訴人躺在其位置處，被告叫告訴
        人閃一邊，告訴人拒絕，被告叫大家不要管後來就拿電
        池打告訴人，是被告先動手打告訴人，且告訴人當時是
        躺著的，伊並未聽見告訴人對被告說何恐嚇的話語等語
        ；證人黃進丁陳稱：九十八年六月二十九日當天被告與
        告訴人發生事端時，伊有在場，伊有聽到被告叫告訴人
        閃一邊去他要抽煙，並未聽到被告對告訴人說要打死告
        訴人的話語，告訴人說該床位是其要睡的地方，要抽煙
        去廁所抽，被告就說等一下要打告訴人，要大家不要勸
        架，之後由被告先動手，其手持電池毆打被告，第一下
        打到被告的頭，第二下打到房舍的門，被告雖有坐輪椅
        ，但他當時示拿柺杖，事實上，被告在房舍內的行動比
        大家都還快，只差沒有站起來等語；證人蔡榮富證述：
        該事件發生當天伊有在場，被告動手前有先說要大家不
        要管，後來由被告先動手持二顆電池打告訴人，第一下
        打告訴人的頭，第二下打到門等語；證人謝榮一陳稱：
        當時是被告要抽煙，叫告訴人閃一邊，告訴人不要，被
        告即叫大家不要管，後來被告就拿電池打告訴人的頭，
        此事件是由被告先動手的等語甚明（見偵查卷第七一頁
        至第七四頁訊問筆錄）。上開證人經隔離訊問後所陳內
        容不僅互核相符，並與告訴人所指述情節相符，所述均
        堪以採信。
  （二）按正當防衛，必須對於現在不法之侵害始得為之。至彼
        此互毆，又必以一方初無傷人之行為，因排除對方不法
        之侵害而加以還擊，方得以正當防衛論（最高法院九十
        四年度臺上字第四一九九號判決意指參照）。然查，被
        告與告訴人間是因被告欲至告訴人床位處抽煙，因遭告
        訴人之拒絕而心生不滿，引發口角爭執後，即由被告先
        持電池毆擊告訴人頭部，告訴人始回踢被告一節，業據
        告訴人、在場目擊證人多人陳述相符且一致，故堪以採
        信，而告訴人所陳僅是以手阻擋告訴人的毆擊行為，如
        為出手毆擊告訴人怎有正當防衛可言，是被告丙○○雖
        辯稱其係基於正當防衛，始出手阻擋告訴人的毆擊行為
        ，並導致告訴人重心不穩而跌倒云云，被告究竟如何阻
        擋告訴人而致告訴人前額處受有一公分長之撕裂傷，甚
        難想像，被告亦無法明確說明，被告所辯顯與前開正當
        防衛之要件不符，委無可採。
  （三）而被告開庭期間均乘坐輪椅，並表示無法行走等語，但
        本案發生之日被告有持柺杖行走乙節，已據證人黃進丁
        證述甚明（如上所載），且被告於九十七年九月十七日
        進入臺灣臺南監獄時，經健康檢查，被告自述自幼曾受
        電擊，脊椎受外傷，其餘行動正常無異樣，但經接續違
        規考核時，被告自述無法行走，臺南監獄先後於九十七
        年十月十三日、九十八年四月六日戒護至臺南市立醫院
        及成功大學醫學院附設醫院進行門診檢查，檢查結果均
        無異常病症，又被告於九十九年一月四日經借提至臺南
        監獄後，經日常觀察被告行為，被告均能自行如廁，故
        無法證實被告其無法行走乙節，有臺灣臺南監獄於九十
        九年一月二十日以南監衛字第０九九００００三九二號
        函所附被告新收檢查紀錄表、外醫紀錄、同房自白書等
        資料在卷可憑，是被告所陳其雙腳受傷無法毆打告訴人
        云云，亦難採信。
  （四）此外，並有臺灣臺南監獄於九十八年九月十七日以南監
        戒字第０九八０００七九０九號函所附被告丙○○與告
        訴人乙○○發生衝調查明係資料一份附卷可按，
  （五）綜上，被告丙○○否認毆打告訴人，並以所為係正當防
        衛為辯，顯係事後卸責之詞，不足採信，本案事證明確
        ，被告丙○○之犯行洵堪認定。
  三、核被告丙○○所為，係犯刑法第二百七十七條第一項之傷
      害罪。爰審酌被告丙○○因與告訴人乙○○間因抽煙借位
      事宜而發生糾紛，率爾持二顆三號電池毆擊告訴人乙○○
      頭部處之犯罪動機、目的、手段，造成告訴人乙○○受有
      前述傷害之程度，徒增社會暴戾之氣，兼衡被告丙○○犯
      後否認犯行之犯後態度等一切情狀，量處如主文所示之刑
      ，並諭知易科罰金之折算標準。
  四、扣案電池二顆，雖經告訴人及證人等人指認該二顆電池為
      被告傷害告訴人時所持用之物，但為被告否認為其所有，
      而該乾電池二顆是否確為被告所有之物，據卷內資料，尚
      難驟認，故不另為沒收之諭知，併此說明。
  五、被告雖申請調閱有關被告個人申請調房舍報告單、聲請鑑
      定扣案電池上是否有其指紋等部分，本院審酌有關調閱被
      告申請調房報告單部分與本案無涉，另據卷內證據資料就
      本案已明，核無調查鑑定指紋部分之必要，均併此說明。
據上論斷，應依刑事訴訟法第二百八十四條之一、二百九十九條
第一項前段，刑法第二百七十七條第一項、第四十一條第一項前
段，判決如主文。
本案經檢察官黃信勇到庭執行職務。
中    華    民    國    99    年    3     月    18    日
                  刑事第四庭  法  官  程克琳
上正本證明與原本無異。
如不服本判決應於收受送達後10日內向本院提出上訴書狀，並應
敘述具體理由；其未敘述上訴理由者，應於上訴期間屆滿後20日
內向本院補提理由書（均須按他造當事人之人數附繕本）「切勿
逕送上級法院」。
告訴人或被害人如對於本判決不服者，應具備理由請求檢察官上
訴，其上訴期間之計算係以檢察官收受判決正本之日期為準。
                              書記官  康紀媛
中    華    民    國    99    年    3     月    18    日
附錄本案論罪科刑法條
刑法第277條第1項：
傷害人之身體或健康者，處三年以下有期徒刑、拘役或一千元以
下罰金。

司法院資訊處製作；財團法人民間司法改革基金會備份。
